---
title: "Zmínky šlechticů v listinách mezi lety 1198-1230"
author: "M. Škvrňák"
date: "`r format(Sys.time(), '%d.%m.%Y')`"
output: html_document
---

```{r setup, include=FALSE}
library(readODS)
library(magrittr)
library(dplyr)
library(ggplot2)
library(ggiraph)
library(ggdendro)
library(ggbiplot)


## read the data
data_list <- read_ods("data/otakari.ods", sheet = 1) # zminka v listinach
data_listiny <- read_ods("data/otakari.ods", sheet = 2)

## rename the columns
colnames(data_list)[1] <- "person"
colnames(data_list)[23] <- "112"

## Recode all missing data to 0
data_list[is.na(data_list)] <- 0

## Convert columns to numeric
data_list[, 2:ncol(data_list)] <- sapply(data_list[, 2:ncol(data_list)], as.numeric)

## All NA values created by the conversion set to 1 (participation in the assembly)
data_list[is.na(data_list)] <- 1


```

## Charakteristika dat
Data obsahují záznamy o účasti ``r nrow(data_list)`` osob na ``r ncol(data_list) - 1`` listinách. 

### Šlechticové, kteří jsou zmínění na listinách
Data můžeme charakterizovat podle zaznamenané účasti šlechticů na listinách. 
V tabulce níže můžeme vidět šlechtice s největším počtem zmínek. 
```{r}
ucast <- data.frame(kdo = data_list$person, 
                    n_listin = rowSums(data_list[, 2:ncol(data_list)]))

ucast %>% arrange(desc(n_listin)) %>% head(., 10)
```

Histogram níže ukazuje, že přes 300 šlechticů se v listinách objevuje pouze jednou, zatímco
nejčastěji zmíněný šlechtic se objevuje na 27 listinách.

```{r}
ggplot(ucast, aes(n_listin)) + geom_histogram(breaks = seq(1, max(ucast$n_listin))) + 
    labs(x = "Počet listin", y = "Počet šlechticů", title = "Zmínka šlechticů na listinách")
```

### Listiny s největším počtem zmínek šlechticů
Obdobně můžeme data charakterizovat podle počtu zmíněných účastníků na jednotlivých listinách.
Histogram níže ukazuje distribuce listin podle počtu zmínek šlechticů, ze kterého vyplývá, 
že na většině listin je zmíněno méně než 20 šlechticů. 
A listiny s více než 40 zmínkami osob jsou mimořádné.

```{r}
ucastnici <- colSums(data_list[, 2:ncol(data_list)])
ggplot(NULL, aes(ucastnici)) + geom_histogram() + 
    labs(x = "Počet zmíněných šlechticů", 
         y = "Počet listin", 
         title = "Distribuce listin podle počtu zmínek")

```

## Analýza hlavních komponent (PCA)
```{r}
pca <- prcomp(data_list[, 2:ncol(data_list)],
              center = TRUE,
              scale. = TRUE) 
# print(pca)
ggscreeplot(pca)
summary(pca)
```

```{r, message=FALSE}
source("ggbiplot_interactive.R")
g <- ggbiplot_interactive(pca, obs.scale = 1, var.scale = 1, 
              ellipse = TRUE, 
              circle = TRUE, 
              point_labels = data_list$person, 
              arrow_labels = paste0("ID ", data_listiny$id, ": ",
                                    data_listiny$vydavatel, " (", 
                                    data_listiny$year, ", ", 
                                    data_listiny$place, ")"))
# g <- g + scale_color_discrete(name = '')
g <- g + theme(legend.direction = 'horizontal', 
               legend.position = 'top')
ggiraph(code = print(g), hover_css = "fill:red;stroke:red;")
```



## Analýza hlavních komponent (PCA) 2 - šlechtici s více než 5 výskyty
```{r}
# subset persons with more than 5 occurences
data_sub <- data_list[rowSums(data_list[, 2:74]) >= 5, ]

# remove columns with zero variance
data_sub <- data_sub[, c(TRUE, colSums(data_sub[, 2:74]) > 0)]

data_listiny_sub <- subset(data_listiny, id %in% colnames(data_sub))

pca <- prcomp(data_sub[, 2:ncol(data_sub)],
              center = TRUE) 
ggscreeplot(pca)
```



```{r}
g <- ggbiplot_interactive(pca, 
                          obs.scale = 1, var.scale = 1, 
                          point_labels = data_sub$person,
                          arrow_labels = paste0("ID ", 
                                                data_listiny_sub$id, ": ",
                                                data_listiny_sub$vydavatel, " (", 
                                    data_listiny_sub$year, ", ", 
                                    data_listiny_sub$place, ")"),
                          ellipse = TRUE, 
                          circle = TRUE)
g <- g + theme(legend.direction = 'horizontal', 
               legend.position = 'top')
ggiraph(code = print(g), hover_css = "fill:red;stroke:red;")
```


### Shluková analýza šlechticů s více než 5 výskyty
```{r}
rownames(data_sub) <- paste0(as.character(1:nrow(data_sub)), data_sub$person,
                              sep = " ")
clust <- hclust(dist(data_sub[, 2:ncol(data_sub)], method = "euclidean"))

#convert cluster object to use with ggplot
dendr <- dendro_data(clust, type="rectangle")

 # convert for ggplot
groups <- cutree(clust, k=3)
groups.df <- data.frame(label=names(groups), cluster=factor(groups))
# dendr[["labels"]] has the labels, merge with clust.df based on label column
dendr[["labels"]] <- merge(dendr[["labels"]], groups.df, by="label")

#your own labels (now rownames) are supplied in geom_text() and label=label
ggplot() +
  geom_segment(data=segment(dendr), aes(x=x, y=y, xend=xend, yend=yend)) +
  geom_text(data=label(dendr), aes(x=x, y=y, label=label, hjust=0, colour = cluster), size=3) +
  coord_flip() + scale_y_reverse(expand=c(0.2, 0)) +
  theme(axis.line.y=element_blank(),
        axis.ticks.y=element_blank(),
        axis.text.y=element_blank(),
        axis.title.y=element_blank(),
        panel.background=element_rect(fill="white"),
        panel.grid=element_blank())

```

