---
title: "Zmínky šlechticů na listinách (do r. 1197)"
author: "Michael Škvrňák"
date: "`r format(Sys.time(), '%d.%m.%Y')`"
output: html_document
---

## Data

Data obsahují zmínky o šlechticích zaznamenaných v listinách vydaných mezi lety X a 1197. 
(Bias proti bezvýznamným šlechticům?)

Pro zjednodušení analýzy jsou tituly a funkce uvedené v listinách ignorovány a dále se 
pracuje pouze s tím, zda se daný šlechtic sněmu účastnil nebo ne (resp. jestli jeho účast
byla zaznamenána).

```{r, message = FALSE, warning = FALSE}
library(magrittr)
library(dplyr)
library(ggplot2)
library(ggbiplot)
library(ggdendro)
library(ggiraph)

data <- read.csv("data/ranystredovek-2.csv", na.strings = "", 
                 stringsAsFactors = FALSE)

## Rekodovoat vsechny missing data jako 0 (neúčast)
data[is.na(data)] <- 0

## Konvertovat vsechny sloupce na numericke hodnoty
data[, 2:ncol(data)] <- sapply(data[, 2:ncol(data)], as.numeric)

## Vsechny NA hodnoty vznikle konverzi rekodovat na ucast (=osoby, ktere mely funkce nebo
## jejich ucast byla nejista)
data[is.na(data)] <- 1
```

## Charakteristika dat
Data obsahují záznamy o zmínkách o ``r nrow(data)`` osobách na ``r ncol(data) - 1`` listinách. 

### Šlechticové, kteří jsou zmínění na listinách
Data můžeme charakterizovat podle zaznamenané účasti šlechticů na listinách. 
V tabulce níže můžeme vidět šlechtice s největším počtem zmínek. 
```{r}
ucast <- data.frame(kdo = data$kdo, 
                    n_listin = rowSums(data[, 2:ncol(data)]))

ucast %>% arrange(desc(n_listin)) %>% head(., 10)
```

Histogram níže ukazuje, že 300 šlechticů se v listinách objevuje pouze jednou, zatímco
nejčastěji zmíněný šlechtic se objevuje na 13 listinách.

```{r}
ggplot(ucast, aes(n_listin)) + geom_histogram(breaks = seq(1, max(ucast$n_listin))) + 
    labs(x = "Počet listin", y = "Počet šlechticů", title = "Zmínky o šlechticích na listinách")
```

### Listiny s největším počtem zmínek šlechticů
Obdobně můžeme data charakterizovat podle počtu zmíněných účastníků na jednotlivých listinách.
Histogram níže ukazuje distribuce listin podle počtu zmínek šlechticů, ze kterého vyplývá, 
že na většině listin je zmíněno méně než 20 šlechticů. 
A listiny s více než 40 zmínkami osob jsou mimořádné.

```{r}
ucastnici <- colSums(data[, 2:ncol(data)])
ggplot(NULL, aes(ucastnici)) + geom_histogram() + 
    labs(x = "Počet účastníků sněmů", y = "Počet sněmů", title = "Distribuce sněmů podle účasti")

```

## Analýza hlavních komponent (PCA)
```{r}
pca <- prcomp(data[, 2:ncol(data)],
              center = TRUE,
              scale. = TRUE) 
# print(pca)
ggscreeplot(pca)
summary(pca)
```


```{r, message=FALSE}
source("ggbiplot_interactive.R")
g <- ggbiplot_interactive(pca, obs.scale = 1, var.scale = 1, 
              ellipse = TRUE, 
              circle = TRUE, 
              point_labels = data$kdo)
# g <- g + scale_color_discrete(name = '')
g <- g + theme(legend.direction = 'horizontal', 
               legend.position = 'top')
ggiraph(code = print(g), hover_css = "fill:red;stroke:red;")
```

### Analýza hlavních komponent šlechticů s více než 5 zmínkami
```{r}
# subset persons with more than 5 occurences
data_sub <- data[rowSums(data[, 2:ncol(data)]) >= 5, ]

# remove columns with zero variance
data_sub <- data_sub[, c(TRUE, colSums(data_sub[, 2:ncol(data)]) > 0)]    

pca <- prcomp(data_sub[, 2:ncol(data_sub)],
              center = TRUE) 
```

```{r}
g <- ggbiplot_interactive(pca, point_labels = data_sub$kdo,
              ellipse = TRUE, 
              circle = TRUE)
# g <- g + scale_color_discrete(name = '')
g <- g + theme(legend.direction = 'horizontal', 
               legend.position = 'top')
ggiraph(code = print(g), hover_css = "fill:red;stroke:red;")
```

### Shluková analýza šlechticů s více než 5 výskyty
```{r}
rownames(data_sub) <- paste0(as.character(1:nrow(data_sub)), data_sub$kdo,
                              sep = " ")
clust <- hclust(dist(data_sub[, 2:ncol(data_sub)], method = "euclidean"))

#convert cluster object to use with ggplot
dendr <- dendro_data(clust, type="rectangle")

 # convert for ggplot
groups <- cutree(clust, k=3)
groups.df <- data.frame(label=names(groups), cluster=factor(groups))
# dendr[["labels"]] has the labels, merge with clust.df based on label column
dendr[["labels"]] <- merge(dendr[["labels"]], groups.df, by="label")

#your own labels (now rownames) are supplied in geom_text() and label=label
ggplot() +
  geom_segment(data=segment(dendr), aes(x=x, y=y, xend=xend, yend=yend)) +
  geom_text(data=label(dendr), aes(x=x, y=y, label=label, hjust=0, colour = cluster), size=3) +
  coord_flip() + scale_y_reverse(expand=c(0.2, 0)) +
  theme(axis.line.y=element_blank(),
        axis.ticks.y=element_blank(),
        axis.text.y=element_blank(),
        axis.title.y=element_blank(),
        panel.background=element_rect(fill="white"),
        panel.grid=element_blank())

```
